【裁判字號】    89,交易,226
【裁判日期】    890915
【裁判案由】    過失傷害
【裁判全文】
臺灣板橋地方法院刑事判決                        八十九年度交易字第二二六號
    公  訴  人  臺灣板橋地方法院檢察署檢察官
    被      告  丙○○
右列被告因過失傷害案件，經檢察官提起公訴 (八十九年度偵字第五六四五號)，本
院判決如左：
    主  文
丙○○因過失傷害人，處有期徒刑月，如易科罰金，以佰元折算壹日。
    事  實
一、丙○○於民國八十九年一月十日上午九時五十分許，騎乘車牌號碼ＦＤＡ─三八
    三號重型機車，由臺北縣新莊市○○路往樹林市方向行駛，途經臺北縣新莊市○
    ○路與雙鳳路口時，其明知車輛行駛時，駕駛人應遵守道路交通號誌之指示，且
    該處限速四十公里行車速度不得超過上開限速，及在劃有機車專用車道之道路應
    在其車道內行駛，以便隨時採取停車之準備及必要之安全措施，依當時情形並無
    不能注意之情形，竟疏未注意及此，貿然闖越紅燈，並以時速逾四十公里以上之
    速度超速行駛於禁行機車之車道，適有行人甲○○亦本應注意行人於設有行人穿
    越道處，應走行人穿越道，且依當時情形並無不能注意之情形，亦疏未注意及此
    ，違規穿越馬路，致於外側車道處遭丙○○重型機車撞及，造成甲○○受有外傷
    性顱骨骨折及左硬腦膜上出血之傷害。
二、案經甲○○訴由臺北縣警察新莊分局報請臺灣板橋地方法院檢察署檢察官偵查起
    訴。
    理  由
一、訊據被告丙○○固坦承於前開時地以逾四十公里以上之速度騎乘機車，與行人甲
    ○○發生車禍之事實，惟矢口否認有何過失傷害犯行，辯稱：該處係縱貫道路，
    道路限速為五十公里，故伊並未超速，且本件車禍之發生乃告訴人甲○○闖越紅
    燈，違規穿越道路撞擊伊機車所致，伊並無過失云云。惟查被告如何於前開時地
    ，闖越紅燈並超速行駛致撞及告訴人甲○○成傷等情，業據告訴人甲○○於警訊
    、偵審中指訴甚詳，並有診斷證明書一紙、道路交通事故調查報告表、照片三幀
    在卷足憑。又依道路交通事故調查報告表事故現場圖所繪，本件車禍事故發生之
    撞擊點係於行人穿越道旁之外側車道內，即如事故現場圖所示之刮地痕起點處，
    地面並因此留有一０．六公尺長之機車刮地痕，此有前開報告表為證，並經證人
    即到場處理之警員乙○○於本院審理證述屬實，且其同時證稱：該處車流量很大
    ，須靠號誌燈指示才能通行，因該處附近有一菜市場，所以人車很多等語（參見
    本院八十九年八月二十八日訊問筆錄），衡情苟如被告所辯，係告訴人闖越紅燈
    而肇事云云，惟該路口係一車流量大之馬路，已據證人供述明確，則告訴人應無
    穿越道路約三．三公尺之遠（依現場圖示機慢車道路寬三．三公尺），未遭其他
    車輛碰撞，反而在上開撞擊地點為被告撞及之理？再者苟若告訴人係闖越紅燈，
    反之，被告直行之號誌指示應為綠燈，惟被告於肇事後，猶向前滑行約十．六公
    尺，此觀之調查報告表自明，則被告在此車流量大之道路地面滑擦，豈有未遭其
    他行車車輛輾壓之理，據此推論，本件車禍發生當時應係告訴人橫向號誌為綠燈
    得以通行，被告直行號誌則為紅燈，於車禍肇事後，因直行車車輛均於紅燈等待
    中，以至於被告之機車未再與其他車輛發生碰撞，則被告所指係告訴人闖越紅燈
    云云，應非屬實；又該路段係省道，道路限速四十公里，被告於肇事時，係行駛
    於禁行機車之車道，此有臺北縣警察局新莊分局八十九年八月九日新警一六字第
    一四五六五號函及照片三幀附卷可資佐證，則被告前開所謂並無超速、為告訴人
    之過失之辯解，亦無從憑採。
二、按駕駛人駕駛汽車（含機器腳踏車），應遵守道路交通標誌、標線、號誌之指示
    ；又機器腳踏車行駛之車道，在已劃分快慢車道之道路，輕型腳踏車應在慢車道
    行駛，重型腳踏車依標誌或標線之規定行駛，無標誌標線者，得在快慢車道行駛
    ，但在快車道行駛時，除左轉彎外，應行駛於最外側車道，道路交通安全規則第
    九十條、第九十九條第一項第二款分別定有明文。本件肇事路段係限速四十公里
    之道路，則被告騎乘機車行經上開路段，理應注意依上開道路交通規則之規定，
    以避免危險之發生，詎其行經上開路段，竟疏未注意，適有行人即告訴人行經該
    處，致被告見狀煞車不及，而肇事，其顯有違上開道路交通安全規則之規定甚明
    。查肇事當時天候為晴，日間光線自然，路面乾燥、道路無障礙物、視距良好之
    情形，並無阻礙其注意之情事，被告原應注意並能注意依上開規定駕車，竟疏於
    注意，肇致本件車禍，難辭其過失之責。至告訴人雖陳稱：伊係行走於行人穿越
    道上遭被告所撞及云云，惟現場為一設有行人穿越道之道路，為被告與告訴人所
    一致供承，則依物理慣性原則推斷，機車倒地所造成之刮地痕應自撞擊點起算，
    本件被告騎乘之重型機車撞擊告訴人後，其刮地痕起點顯非於行人穿越道上，顯
    見告訴人亦有違規未行走於行人穿越道之行為甚明。又行人穿越道路，在設有行
    人穿越道者，必須經由行人穿越道處穿越，道路交通安全規則第一百三十四條第
    一款亦定有明文，則告訴人亦應遵守道路交通安全規則之規定行走，雖此，惟仍
    無礙被告過失行為之認定，則被告之過失行為與告訴人所受前開傷勢有直接之因
    果關係，從而本件罪證已臻明確，被告犯行堪以認定。
三、核被告丙○○所為，係犯刑法第二百八十四條第一項前段之過失傷害罪。爰審酌
    被告之過失程度，告訴人所受之傷勢及雙方迄今未亦未達成民事和解，與其犯罪
    之動機、目的、手段等一切情狀，量處如主文所示之刑，並諭知易科罰金之折算
    標準，以示懲儆。
據上論斷，應依刑事訴訟法第二百九十九條第一項前段，刑法第二百八十四條第一項
前段、第四十一條，罰金罰鍰提高標準條例第一條前段、第二條，判決如主文。
本案經檢察官郭永發到庭執行職務
中      華      民      國      八十九      年     九     月    十五    日
                                      臺灣板橋地方法院交通法庭
                                          法  官  徐  蘭  萍
右正本證明與原本無異。
如不服本判決應於送達後十日內向本院提出上訴狀。
                                          書記官  藍  淑  芬
中      華      民      國      八十九      年     九     月   二十七   日
附錄本案論罪科刑法條全文：
刑法第二百八十四條
因過失傷害人者，處六月以下有期徒刑、拘役或五百元以下罰金。致重傷者，處一年
以下有期徒刑、拘役或五百元下罰金。
從事業務之人，因業務上之過失傷害人者，處一年以下有期徒刑、拘役或一千元以下
罰金。致重傷者，處三年以下有期徒刑、拘役或二千元以下罰金。


司法院資訊處製作；財團法人民間司法改革基金會備份。
